【裁判字號】    89,易,1371
【裁判日期】    891120
【裁判案由】    公共危險
【裁判全文】
臺灣屏東地方法院刑事判決                        八十九年度易字第一三七一號
    公  訴  人  臺灣屏東地方法院檢察署檢察官
    被      告  甲○○
右列被告因公共危險案件，經檢察官聲請簡易判決處刑（八十九年度偵字第四一一四
號），本院屏東簡易庭認為不宜，簽請依通常程序審理，本院判決如左：
     主  文
甲○○服用酒類，不能安全駕駛動力交通工具而駕駛，處拘役伍拾日，如易科罰金，
以參佰元折算壹日。
     事  實
一、甲○○為現役軍人，於民國（下同）八十九年四月六日下午，在其位於屏東市某
    處與朋友飲酒，在明知其酒後手腦反應較平時為慢、已不能安全駕駛汽車之情形
    下，竟仍於酒後執意駕駛其所有之車號Ｐ四─０二六九號自用小客車上路離去，
    沿屏東市○○路由北往南方向行駛，因而於同日晚間十一時十五分許，在該路九
    十八號仁愛國小前逆向撞擊由許家榮所駕駛之車號ＺＹＴ─五七五號機車，致許
    家榮受重傷，詎甲○○不僅未停車施以救助，竟仍加速逃逸（過失致死及肇事逃
    逸部分業經國防部南部地方軍事法院檢察署檢察官提起公訴，現由軍事法院審理
    中）；嗣於四月七日凌晨二時三十分許，經警循線在屏東縣長治鄉○○村○○路
    十九號處查獲，並測得其吐氣中酒精含量高達每公升一．一三毫克。
二、案經國防部南部軍事法院檢察署移送臺灣屏東地方法院檢察署檢察官聲請簡易判
    決處刑，經本院屏東簡易庭簽請依通常程序審理。
     理  由
一、右揭犯罪事實業據被告坦承不諱，並有屏東縣警察局舉發違反道路交通管理事件
    通知單、酒精測定值數據單在卷可佐，被告雖辯稱本件應與過失致死罪有想像競
    合之裁判上一罪關係，應屬誤解合先敘明，本件事證明確，應依法論科。
二、按酒精使用後對身體的影響除自主神經糸統亢奮與認知功能的暫時性缺損外，與
    駕駛能力有關者乃（１）對移動景物的追蹤能力，（２）經強光照射後恢復視力
    ，（３）監視四周的注意力，而上述三種能力在夜間駕車時尤其重要，許多人飲
    酒後因沒有可自覺的生理反應，以致腦部功能已缺損而仍不自知照常開車，雖然
    每人飲酒後的自覺生理反應不一，然而同種族之間的酒精清除率則相近，故一般
    而言，飲用同量酒精之後其對每個人的身體影響應類似；且酒精濃度與肇事率之
    關係，當呼氣酒精濃度達．五五ｍｇ＼Ｌ時，其肇事率為十倍，故酒後駕車為
    造成意外事故的主要原因之一。人們從交通事故的痛苦教訓裡，漸漸深切地體認
    到酒精在交通事故傷亡中所扮演的惡性角色，導致今日世界各國都明文規定，禁
    止人民在酒後駕駛汽車或是大眾運輸工具，並且加重對酒後駕車者的罰責。英、
    美及歐洲各國都陸續立法，明文規定：駕駛汽車（或是大眾運輸工具）的駕駛者
    ，有飲用酒精的限制和強制受檢的義務。其主要的目的在於減少交通事故的傷害
    ，也可保障社會大眾的安全。惟有重視交通事故與酒精的關係，以及宣導國人酒
    後不駕車的守法習慣，才能降低酒後交通事故的傷亡，確保社會大眾行的安全（
    參照臺大醫學院法醫學科吳木榮醫師撰：酒精與交通事故傷害的法醫學觀點，及
    臺北醫學院附設醫院精神科主任蔡尚穎撰：酒精對人體生理與行為之影響）。又
    刑法第一百八十五條之三之服用酒類不能安全駕駛而為駕駛罪係屬公共危險罪，
    所謂公共危險罪乃指足以造成特定或不特定多數人死亡或身體健康受到傷害，以
    及財物受損等嚴重後果之具有公共危險性之犯罪行為。又本條規定並未在構成要
    件中設有「致生公共危險」之構成要件要素，故為抽象公共危險罪，而所謂抽象
    公共危險罪，即立法者在構架此種犯罪之構成要件時，即以構成要件要素之彼此
    關聯，而預先認定該行為具有一般之抽象危險，而不以事實上業已發生危險，方
    具有可罰性。是本條既屬抽象公共危險罪，即非實害犯，亦非結果犯，而立法者
    在訂立此條文時，即認酒後駕駛動力交通工具，具有一般之危險性，該條之立法
    目的乃在預防酒後駕駛，對於其餘用路人所造成之危害，因此，並不以行為人的
    確因酒後駕車而肇事造成危險或損害作為構成要件，合先指明。
三、再按法務部於八十八年五月十日邀集司法院刑事廳、交通部、行政院衛生署、臺
    灣高等法院檢察署、內政部警政署及中央警察大學等相關單位開會研商，經該會
    決議係以呼氣後酒精濃度達每公升．五五毫克，即認為已達不能安全駕駛之標
    準。查刑法第一百八十五條之三規定之「不能安全駕駛」之要件，本即屬抽象構
    成要件，必須加以具體化，否則無法使法律所預定之目的實現，而呼氣酒精濃度
    即為判斷行為人是否不能安全駕駛之具體化證據之一，參酌上開醫學文獻所示，
    當呼氣酒精濃度達．五五ｍｇ＼Ｌ（即每公升．五五毫克）時，其肇事率為
    十倍；另據行政院國軍退除役官兵輔導委員會臺北榮民總醫院鑑定亦指出：當呼
    氣酒精濃度達０．２５ｍｇ＼Ｌ時將造成輕度中毒，達０．５ｍｇ＼Ｌ時，將影
    響駕駛，達０．７５ｍｇ＼Ｌ時，將造成思考、個性及行為改變，當呼氣濃度達
    １ｍｇ＼Ｌ時，將造成中度中毒，而有步態不穩、噁心、嘔吐、精神混惑不清等
    症狀。準此，駕駛人之生理狀況常受酒精相當程度之影響，注意力及反應能力降
    低，其駕駛能力受影響，不足以應付駕駛交通工具之各種狀況，其駕駛行為將對
    其餘用路人造成一般之危險性，於此而認為當呼氣酒精濃度達每公升．五五毫
    克時，已不能安全駕駛，應屬合乎科學證據，當為可採。是以該標準認該當刑法
    第一百八十五條之三之罪之構成要件，應未違反罪刑法定主義。
四、查被告駕駛自用小客車，為警於肇事後約三小時查獲經酒精測試後，測得其呼氣
    酒精濃度達每公升一．一三毫克，已超出每公升．五五毫克「不能安全駕駛」
    之標準甚多，依前開臺北榮民總醫院鑑定函所示，已將造成思考、個性及行為改
    變，其為「不能安全駕駛」，事證至明。核被告所為，係犯刑法第一百八十五條
    之三公共危險罪，應予依法論科。爰審酌被告素行、呼氣酒精濃度甚高、犯罪所
    生危害至鉅，惟犯後坦承犯行，深具悔意，並與被害人家屬達成民事上和解，有
    和解書一紙附卷可稽等一切情狀，量處如主文所示之刑，並諭知易科罰金之折算
    標準。
據上論斷，應依刑事訴訟法第四百五十二條、第二百九十九第一項前段、刑法第一百
八十五條之三、第四十一條，罰金罰鍰提高標準條例第二條，判決如主文。
本判決經檢察官陳新君到庭執行職務。
中      華      民      國      八十九      年    十一    月    二十    日
                                      臺灣屏東地方法院刑事第二庭
                                          法  官    何清富
右正本證明與原本無異。
對於本判決如有不服應於收受送達後十日內向本院提出上訴書狀上訴於台灣高等法院
高雄分院並按他造當事人之人數附具繕本。
                                           書記官   謝天祥
中     華      民      國      八十九      年    十一      月   二十    日
附錄本判決論罪科刑所適用之法條：刑法第一百八十五條之三。


司法院資訊處製作；財團法人民間司法改革基金會備份。
